臺灣高雄地方法院民事判決　九十三年度訴字第三一七號
　　原　　　告　乙○○
　　訴訟代理人　甲○○
　　被　　　告　丙○○
右當事人間請求損害賠償事件，原告於刑事訴訟程序（九十一年訴字第三六四五號）
提起附帶民事訴訟（九十二年附民字第一二三號），經刑事庭移送，本院於民國九十
三年四月二十九日言詞辯論終結，判決如下：
    主      文
被告應給付原告新台幣貳拾壹萬捌仟貳佰貳拾參元，及自民國九十二年三月二十九日
起至清償日止，按週年利率百分之五計算之利息。
原告其餘之訴駁回。
訴訟費用由被告負擔四分之一，餘由原告負擔。
本判決原告勝訴部分得假執行。
原告其餘假執行之聲請駁回。
    事實及理由
一、被告經合法通知，未於言詞辯論期日到場，核無民事訴訟法第三百八十六條各款
    所列情形，爰依原告聲請，由其一造辯論而為判決。
二、原告起訴主張：被告於民國八十九年十二月二十五日凌晨三時五十分許，駕駛車
    牌號碼ＦＥ—三八０七號自用小客車，沿高雄市○○區○○路由南往北方向行駛
    ，行經民族路橋時，本應注意在市區道路，車輛行車速度不得超過四十公里，且
    汽車行駛時，駕駛人應注意車前狀況及兩車併行，並隨時採取必要之安全措施，
    而當時亦無不能注意之情形，竟疏未注意及之，仍以每小時五十公里之車速，超
    速行駛，且於向左偏轉逾越中線欲超越同向由伊所駕駛，訴外人吳林里子所有之
    車號ＹＷ─０二七七號自用小客車之際，忽見對向有來車，隨即貿然再向右偏轉
    ，而撞擊適由伊所駕駛之上開車輛左側，致伊受有腦震盪、左膝擦傷之傷害，伊
    原任會計，因此傷害離職在家休養二年無法工作，迄今常有頭痛、頭暈之腦震盪
    後遺症，精神受有莫大痛苦，爰依侵權行為之法律關係，請求被告賠償伊支出之
    醫療費用新台幣（下同）二千一百元、車損二十二萬三千零八十二元、減少勞動
    能力之損失五十萬一千六百元，及精神慰撫金十五萬元等語。並聲明求為判決：
    被告應給付原告八十七萬六千七百八十二元，及自起訴狀繕本送達翌日起至清償
    日止，按週年利率百分之五計算之利息。並願供擔保，請准宣告假執行。
三、被告未於言詞辯論期日到場，亦未提出準備書狀作何聲明或陳述。
四、按汽車、機車或其他非依軌道行駛之動力車輛，在使用中加損害於他人者，駕駛
    人應賠償因此所生之損害。民法第一百九十一條之二定有明文。經查，原告主張
    右揭時地，被告駕車超速及超車不慎撞擊伊所駕駛，吳林里子所有之車輛左側，
    致伊受有腦震盪及左膝擦傷等傷害及車輛左側毀損，被告因此涉犯過失傷害罪嫌
    部分並經本院刑事庭九十一年訴字第三六四五號判處有期徒刑四月確定之事實，
    業據提出高雄榮民總醫院診斷證明書一份、汽車受損照片六紙、估價單及汽車行
    照各一份為證，復經本院依職權調閱上開刑事卷宗核閱屬實，被告經合法通知，
    並未到庭，復未提出書狀為何聲明或陳述，惟其於上開刑事案件審理中已經坦承
    上情在卷，是依本院調查之結果，原告此部分主張，堪信為真正。揆諸前開規定
    ，原告請求被告賠償，自屬有據。
五、茲應審酌者，為原告所得請求被告賠償之金額，爰分述如左：
  (一)醫藥費部分：
    原告主張其因本件車禍受有傷害，經診斷為腦震盪及左膝受傷，請求醫療費用二
    千一百元，並提出診斷證明書二份及收據一紙為證。經本院依職權向行政院國軍
    退除役官兵輔導委員會高雄榮民總醫院（下稱榮總）函查結果，原告於八十九年
    十二月二十五日因車禍腦震盪至急診就診，自費金額總計為八百七十元，此有該
    院九十三年三月九日高總管字第０九三０００一七二七號函在卷可證。又原告腳
    部扭傷針灸治療支出一千二百三十元部分，並據提出吉祥中醫診所之證明書及收
    據為證，被告並未到庭爭執，復未提出書狀為何聲明或陳述，據此，原告因就診
    所支出之醫療費用，共計二千一百元（1230+870=2100）應可認定與本件車禍有
    關，因此，醫療費用部分，原告請求被告給付二千一百元，為有理由，應予准許
    。
  (二)車損部分：
　　原告主張系爭車輛為吳林里子所有，因此事故受損，估價修復費用為工資九萬六
    千二百十二元，零件為十二萬六千八百七十元，合計二十二萬三千零八十二元。
    吳林里子並將車損之損害賠償債權讓與伊行使，並提出估價單、照片六紙、行照
    及債權讓與書為證。經查，本件被告係撞擊原告所駕駛之系爭車輛左側，原告亦
    提出該車受損之照片六紙，且估價單之開立日期為八十九年十二月二十六日即車
    禍發生翌日，是以系爭車輛確因本件車禍受損，堪以認定。惟系爭車輛係一九九
    七年（八十六年）十月出廠，有原告所提之行車執照一份在卷可證，於事發當時
    ，車齡已近三年二個月，依行政院公布之固定資產耐用年數表及固定資產折舊率
    之規定，小客車之耐用年數為五年，依平均法每年折舊十分之二，並參酌營利事
    業所得稅查核準則第九十五條第六項，固定資產提列折舊採用平均法或定律遞減
    法者，以一年為計算單位，其使用未滿一年者，按實際使用之月數相當於全年之
    比例計算，不滿一月者，以一月計之規定，原告以全新之零件更換於系爭車輛，
    應扣除零件之折舊額為六萬六千九百五十九元，其計算方式為：殘值＝取得成本
    ÷(耐用年數＋1)，即126870÷（5＋1）＝21145，折舊額＝（取得成本－殘值）
    ×折舊率×年數即（000000-00000）×0.2×3又2/12〕＝66959。扣除該折舊額
    後，原告所得請求之損害賠償金額為十五萬六千一百二十三元。從而，原告就車
    損部分得請求被告賠償十五萬六千一百二十三元；逾此部分之請求則屬無據，即
    屬無據，應予駁回。
  (三)精神慰藉金：
  (1)按不法侵害他人之身體而情節重大者，被害人雖非財產上之損害，亦得請求損害
    賠償，民法第一百九十五條第一項定有明文。
  (2)原告主張其身體因車禍受傷，精神受有痛苦，合於經驗法則，堪信為真實，而得
    請求慰撫金。又精神慰撫金之酌定，除原告所受之傷害程度外，尚應審酌兩造之
    身分地位、學識經歷、財產狀況、痛苦程度等節。經查：原告為會計，二專肄業
    ，名下無財產，月入平均約為二萬六千四百元等情，業經原告陳明在卷，被告名
    下並無財產，並經本院依職權函查屬實，有稅務電子閘門財產所得調件明細表在
    卷可稽，本院斟酌原告所受上開傷勢，及被告迄今尚未賠償原告，原告亦未請領
    強制汽車責任保險金，被告應負完全之過失責任，及其於刑事程序中業經判處有
    期徒刑四月確定等情，認原告請求被告賠償十五萬元，尚嫌過高，應以六萬元為
    適當，逾此範圍之請求，並無理由，應予駁回。
  (四)減少勞動能力損失部分：
    原告主張伊因此次車禍有二年無法工作，之前擔任會計工作每月薪資為二萬六千
    四百元計算，爰請求十九個月收入減少之損失，合計為五十萬一千六百元。經查
    ，經本院依職權向榮總函查結果，原告於八十九年十二月二十五日因車禍腦震盪
    至急診就診，日後，至該院家醫科就診，經診斷為肌肉性頭痛，惟是否為車禍之
    後遺症及是否會影響其工作，尚需神經外科專業評估，此有該院九十三年三月九
    日高總管字第０九三０００一七二七號函在卷可證。嗣原告復自陳，本院審理中
    伊至榮總神經外科回診鑑定「肌肉性頭痛是否為車禍後遺症，及是否會影響工作
    」，據醫生表示，車禍距今已經三年，病情已回復，所以沒有出具證明等情在卷
    可稽（本院九十三年四月二十九日言詞辯論筆錄第二頁），依上揭證物所示，原
    告於八十九年十二月二十五日車禍甫發生時急診治療，嗣於同年月三十日及九十
    年二月十二日因頭痛至家醫科門診就診，均未住院治療，顯難遽認原告於該次車
    禍後，確有休養二年無法工作之必要，況依榮總函復之病歷記載，原告曾於九十
    年九月間起，因感情受挫，想不開的念頭影響工作而至精神科接受治療，此有病
    歷資料附卷可稽，因此，縱原告確自行在家休養二年致受有減少收入之損害，亦
    難認定與本件車禍間有因果關係存在，再者，依原告提出之薪資明細亦不足以證
    明其就診期間有遭減薪之薪資損失情形，依上所述，原告請求被告賠償十九個月
    之減少勞動能力之損失，顯屬無據，應予駁回。
  (五)綜上，原告得請求被告賠償之金額為醫藥費用二千一百元，車損部分十五萬六千
    一百二十三元及精神慰撫金六萬元，共計為二十一萬八千二百二十三元。
六、綜上所述，原告因本件車禍得請求被告損害賠償，得請求之金額為醫療費用二千
    一百元、車損為十五萬六千一百二十三元及精神慰撫金六萬元，合計為二十一萬
    八千二百二十三元，從而，原告依侵權行為法則請求被告給付之金額在二十一萬
    八千二百二十三元，及自起訴狀繕本送達翌日（九十二年三月二十九日）起至清
    償日止，按週年利率百分之五計算之利息之範圍內，為有理由，應予准許，逾此
    範圍之請求，為無理由，應予駁回。
七、原告陳明願供擔保，聲請准予宣告假執行，經核其勝訴部分為所命給付未逾五十
    萬元，爰併依民事訴訟法第三百八十九條第一項第五款規定，依職權宣告假執行
    ，至其敗訴部分，其假執行之聲請，即失所依附，應駁回之。
八、結論：原告之訴一部為有理由，一部為無理由，依民事訴訟法第三百八十五條第
    一項前段、第七十九條、第三百八十九條第一項第五款，判決如主文。
中　　　華　　　民　　　國　　九十三　　年　　　五　　　月　　 十七　　 日
                                臺灣高雄地方法院民事第一庭
~B法　　　官　蘇姿月
正本係照原本作成。
如不服本判決，應於送達後廿日內，向本院提出上訴狀並表明上訴理由，如於本判決
宣示後送達前提起上訴者，應於判決送達後十日內補提上訴理由書（須附繕本）。
中　　　華　　　民　　　國　　九十三　　年　　　五　　　月　　 十七　　 日
~B法院書記官　歐文政
